臺北高等行政法院判決　　　　　　　　　　　　　　　九十年度簡字第七九七八號
　　原　　　告　基隆汽車客運股份有限公司
　　代　表　人　甲○○
　　被　　　告　基隆市政府
　　代　表　人　乙○○市長）.
右當事人間因勞資爭議事件，原告不服行政院勞工委員會中華民國九十年十二月十一
日台八十九勞訴字第０００三四五二號再訴願決定，提起行政訴訟。本院判決如左：
　　主　　　文
原告之訴駁回。
訴訟費用由原告負擔。
　　事      實
一、事實概要：緣原告與其所雇用之勞工林進昆等人因申請恢復原職無法達成協議，
    原告產業工會遂於八十八年二月十一日向被告申請勞資爭議調解。案經被告受理
    申請調解，調解期間為八十八年二月十一日至八十八年五月三日止，並於同年三
    月十六日召開第一次勞資爭議調解委員會議，經調解委員會決議訂於八十八年三
    月三十日再次召開調解委員會議（後改至八十八年四月二十二日），惟原告卻於
    勞工林進昆申請恢復原職爭議調解期間（自八十八年二月十一日申請至八十八年
    五月三日調解終止），分別於八十八年四月八日以（八八）基客總字第八八一七
    五號函及於八十八年四月十二日以（八八）基客總字第八八一八四號函通知林進
    昆及被告，內容略以原告自八十八年四月九日起依勞動基準法（以下簡稱勞基法
    ）第十一條規定核予林進坤資遣。然林進坤因將屆退休年限，故從未表示願接受
    資遣，原告上開行為顯係屬對勞方為不利之舉，被告為謀勞資雙方之和諧，乃於
    八十八年五月十四日以八八基府社關字第０四三八六號函請原告另為適法之決定
    ，惟原告於八十八年五月二十四日以（八八）基客總字第八八二六九號函覆被告
    仍維持原資遣之決定，被告遂於八十八年七月七日以八八基府社關字第０六五一
    六六號基隆市政府勞資爭議處理法罰鍰案件處分書，以原告違反勞資爭議處理法
    第七條之規定，依同法第四十條規定，據以裁處罰鍰二萬元（折算新台幣六萬元
    ）。原告不服，循序提起訴願、再訴願，遞遭決定駁回，遂向本院提起行政訴訟
    。
二、兩造聲明：
　(一)原告聲明：請撤銷原處分及訴願、再訴願決定。
　(二)被告聲明：
    1.請駁回原告之訴。
    2.訴訟費用由原告負擔。
三、兩造爭點：
　(一)原告主張之理由：
    1.查行政院勞工委員會七十七年十一月二十九日（七七）勞資三字第二七二０一
    　號函稱「所謂不得終止勞動契約，係指勞資爭議在調解或仲裁期間，資方不得
    　因『該勞資爭議事件』而有終止契約之行為，旨在保障勞工合法之爭議權並使
    　勞資爭議在此期間內得以暫為冷卻，避免爭議事件擴大，因而資方受此限制，
    　如資方非因『該勞資爭議事件』而係基於其他法令之正當理由或勞方違反法令
    　構成終止契約之事由，則資方之終止契約權，即不受此規定之限制，如此，方
    　可使勞方之爭議權，能在合法程序中行使，勞資雙方權益均屬平衡。」。
    2.原告資遣林進昆係基於其他法令之正當理由，即不受勞資爭議處理法第七條規
    　定之限制，蓋原告因林進昆參與罷駛影響公司之正常營運造成虧損，不得不依
    　勞基法第十一條第二款之規定終止勞動契約，且原告資遣林進昆係基於正當理
    　由。
　(二)被告答辯之理由：
    1.按「勞資爭議在調解或仲裁期間，資方不得因該勞資爭議事件而歇業、停工、
    　終止勞動契約或為其他不利於勞工之行為。」、「違反第七條規定者，處二萬
    　元以上二十萬元以下罰鍰」，為勞資爭議處理法第七條及第四十條所明定。原
    　告之產業工會於八十八年二月十一日向被告提出林進昆因請求恢復原職之勞資
    　爭議調解，被告隨即於八十八年三月十六日召開調解委員會，並決議續於八十
    　八年三月三十日召開第二次調解委員會（後改至八十八年四月二十二日），並
    　於該次調解紀錄載明結論對於調解方案略以：一、．．．二、林進昆要求繼續
    　工作，並恢復駕駛職務，限於八十八年五月三日決定，如雙方無法達成協議，
    　則調解不成立。據此，勞資爭議調解期間為八十八年二月二十一日起至八十八
    　年五月三日止。然原告卻於調解期間以八十八年四月十二日基客總字第八八一
    　八四號函通知被告核予林進昆資遣，並自八十八年四月九日生效。林進昆因將
    　屆退休年限，從未表示接受資遣之意願，被告乃以八十八年五月十四日八八基
    　府社關字第０四三八六號函請原告另為適法之決定，惟原告仍以八十八年五月
    　二十四日（八八）基客總字第八八二六九號函覆被告仍維持原資遣之決定。
　　2.原告雖稱經調解未果，考量業務需要予以資遣。惟八十八年四月十二日尚在調
　　　解期間，且於八十八年四月二十二日續行調解，該次調解紀錄載明結論對於調
　　　解方案略以：一、．．．二、林進昆要求繼績工作，並恢復駕駛職務，限於八
　　　十八年五月三日決定，如雙方無法達成協議，則調解不成立。原告乃於八十八
　　　年五月十八日以（八八）基客總字第八八二六０號函通知林進昆依法資遣並註
　　　明原資遣通知作廢。惟該函雖係於勞資爭議調解終止後為之，然其內容為前函
　　　資遣林進昆之通知作廢並自八十八年五月十日起依法資遣。查勞動基準法第十
　　　一條規定「非有左列情形之一者，雇主不得預告勞工終止勞動契約：一、歇業
　　　或轉讓時。二、虧損或業務緊縮時。三、不可抗力暫停工作在一個月以上時。
　　　四、業務性質變更，有減少勞工之必要，又無適當工作可供安置時。五、勞工
　　　對於所擔任之工作確不能勝任時。」，原告雖稱因公司考量虧損、業務現況予
　　　以資遣云云，惟原告八十八年五月十八日（八八）基客總字第八八二六０號函
　　　所稱依法資遣並未敘明其原援用法令條文依據，而勞動契約終止事由亦無具體
　　　事證足資證明係符合勞動基準法第十一條之規定，此舉顯係為規避法律之適用
　　　與處罰，且對勞方不利。又勞動契約係經由勞資雙方合意而成立，原告既於八
　　　十八年四月八日以（八八）基客總字第八八一七五號函通知林進昆自爭議調解
　　　期間以八十八年四月九日起片面終止與其之勞動契約，違規事實即告成立。被
　　　告依勞資爭議處理法規定科處罰鍰，並無不合。
　　理      由
一、按「勞資爭議在調解或仲裁期間，資方不得因該勞資爭議事件而歇業、停工、終
    止勞動契約或為其他不利於勞工之行為。」、「勞資爭議在調解仲裁期間，勞方
    不得因該勞資爭議事件而罷工、怠工或為其他影饗工作秩序之行為。」、「違反
    第七條規定者，處二萬元以上二十萬元以下罰鍰。」、「違反第八條規定者，各
    處二萬元以下罰鍰。」，勞資爭議處理法第七條、第八條、第四十條及第四十一
    條分別定有明文。又按「非有左列情形之一者，雇主不得預告勞工終止勞動契約
    ：一、歇業或轉讓時。二、虧損或業務緊縮時。三、不可抗力暫停工作在一個月
    以上時。四、業務性質變更，有減少勞工之必要，又無適當工作可供安置時。五
    、勞工對於所擔任之工作確不能勝任時。」，復為勞基法第十一條所規定。
二、本件原告於其與所雇用之勞工林進昆等人因申請恢復原職事件，在勞資爭議調解
    期間（八十八年二月十一日至八十八年五月三日止）之八十八年四月八日以（八
    八）基客總字第八八一七五號函及八十八年四月十二日以（八八）基客總字第八
    八一八四號函通知林進昆及被告，內容略以自八十八年四月九日起依勞基法第十
    一條規定資遣林進坤等情，有上開二函影本附於原處分卷可稽，並為原告所是認
    ，自堪認為實在。第以勞基法之訂定，旨在保護勞工權益，尤以勞資爭議調解期
    間禁止資方為任何不利於勞工之行為，原告為公司法人，當對該法之強制性規定
    知之甚詳，本應切實遵守施行，所稱資遣林進昆係基於其他法令之正當理由等語
    縱然屬實，亦無解於其違章之成立。從而被告以原告有違反勞資爭議處理法第七
    條規定之情形，而課處罰鍰，揆諸首揭條文規定，並無違誤，一再訴願決定予以
    維持，亦無不合，原告之訴難認有理由，自應予以駁回。另本件依卷內資料，事
    證已臻明確，爰不經言詞辯論為之，併此敘明。
據上論結，本件原告之訴為無理由，爰依行政訴訟法第二百三十六條、第一百九十五
條第一項後段、第九十八條第三項前段，判決如主文。
中　　　華　　　民　　　國　　九十一　　年　　 十二 　　月　　三十一　　日
                            臺 北 高 等 行 政 法 院  第 四 庭
                                                     法    官  林育如
右為正本係照原本作成。
本件以訴訟事件所涉及之法律見解具有原則性者為限，始得於本判決送達後二十日內
向本院提出上訴狀並表明上訴理由，如已於本判決宣示後送達前提起上訴者，應於判
決送達後二十日內補具上訴理由（均按他造人數附繕本），且經最高行政法院許可後
方得上訴。
中　　　華　　　民　　　國　　九十二　　年　　　一　　　月　　　二　　　日
                                                     書 記 官  林如冰
